---
title: " Desarrollo de un Tutorial R"
author: "Rances Rodriguez-, Deimer Castillo - 2101154, Iveth Medina -2183199"
date: '2022-06-11'
output:
  html_notebook: default
---

### 1. Estructuras de control en R
##### 1.1 If
##### 1.2 For
```{r }

```

### 2. Vectores en R
##### 2.1 Creación de vectores
```{r creacion}
c(1, 2, 3, 4)
```
##### 2.2 Indexación de vectores
##### 2.3 Edición de vectores

### 3. Listas y matrices en R
##### 3.1 Operaciones básicas 

### 4. Dataframes
##### 4.1 Visualización y manipulación

### 5. Funciones en R

### 6. Manejo de archivos con R

#### **fs**
Existen diferentes maneras de manejar archivos con R. Para este tutorial mostraremos como manejar archivos con el paquete **fs**, que proporciona una interfaz uniforme y multiplataforma para las operaciones del sistema de archivos. Las funciones del paquete fs se dividen en cuatro categorias principales: 

- path_: para manipular y contruir rutas
- file_: para manipular y construir archivos
- dir_: para manipular y construir carpetas
- links_: para manipular y construir enlaces

```{r}
library(fs)
library(tidyverse)
```

A continuacion se presentan algunas acciones basicas para manipular archivos en R. Para una lista completa de las funcionalidades de el paquete **fs** revisar la documentacion [Package ‘fs’](https://cran.r-project.org/web/packages/fs/fs.pdf) 

#### copy --- Copia archivos, carpetas o enlaces

##### Descripcion
- file_copy() copia archivos.
- link_copy() crea un nuevo enlace apuntando a la misma ubicacion del enlace anterior.
- dir_copy() copia un directorio recursivamente en una nueva ubicacion.

##### Uso
- file_copy(path, new_path, overwrite = FALSE)
- dir_copy(path, new_path, overwrite = FALSE)
- link_copy(path, new_path, overwrite = FALSE)

##### Argumentos
- path Un vector de caracteres de uno o mas rutas.
- new_path Un vector de caracteres de rutas a nuevas ubicaciones.
- overwrite Sobrescribe archivos si existen. Si es FALSE y el archivo existe generara un error.

##### Ejemplos

```{r}

file_create("foo")
file_copy("foo", "bar")
# try(file_copy("foo", "bar"))
file_copy("foo", "bar", overwrite = TRUE)
file_delete(c("foo", "bar"))
dir_create("foo")

# Create a directory and put a few files in it
files <- file_create(c("foo/bar", "foo/baz"))
file_exists(files)

# Copy the directory
dir_copy("foo", "foo2")
file_exists(path("foo2", path_file(files)))

# Create a link to the directory
link_create(path_abs("foo"), "loo")
link_path("loo")
link_copy("loo", "loo2")
link_path("loo2")

# Cleanup
dir_delete(c("foo", "foo2"))
link_delete(c("loo", "loo2"))

```


#### create --- Crea archivos, carpetas, o enlaces

##### Descripcion
The functions file_create() and dir_create() ensure that path exists; if it already exists it will
be left unchanged. That means that compared to file.create(), file_create() will not trun-
cate an existing file, and compared to dir.create(), dir_create() will silently ignore existing
directories.

##### Uso
- file_create(path, ..., mode = "u=rw,go=r")
- dir_create(path, ..., mode = "u=rwx,go=rx", recurse = TRUE, recursive)
- link_create(path, new_path, symbolic = TRUE)

##### Argumentos
path A character vector of one or more paths. For link_create(), this is the target.
... Additional arguments passed to path()
mode If file/directory is created, what mode should it have?
Links do not have mode; they inherit the mode of the file they link to.
recurse should intermediate directories be created if they do not exist?
recursive (Deprecated) If TRUE recurse fully.
new_path The path where the link should be created.
symbolic Boolean value determining if the link should be a symbolic (the default) or hard
link.

##### Ejemplos

```{r}
file_create("foo")
is_file("foo")
# dir_create applied to the same path will fail
try(dir_create("foo"))
dir_create("bar")
is_dir("bar")
# file_create applied to the same path will fail
try(file_create("bar"))
# Cleanup
file_delete("foo")
dir_delete("bar")
```

#### delete --- Elimina archivos, carpetas y enlaces

##### Description
file_delete() and link_delete() delete file and links. Compared to file.remove they always
fail if they cannot delete the object rather than changing return value or signalling a warning. If any
inputs are directories, they are passed to dir_delete(), so file_delete() can therefore be used
to delete any filesystem object.
dir_delete() will first delete the contents of the directory, then remove the directory. Compared
to unlink it will always throw an error if the directory cannot be deleted rather than being silent or
signalling a warning.

##### Uso
- file_delete(path)
- dir_delete(path)
- link_delete(path)

##### Arguments
path A character vector of one or more paths.

##### Examples
```{r}
# create a directory, with some files and a link to it
dir_create("dir")
files <- file_create(path("dir", letters[1:5]))
link <- link_create(path_abs("dir"), "link")
# All files created
dir_exists("dir")
file_exists(files)
link_exists("link")
file_exists(link_path("link"))
# Delete a file
file_delete(files[1])
file_exists(files[1])
# Delete the directory (which deletes the files as well)
dir_delete("dir")
file_exists(files)
dir_exists("dir")
# The link still exists, but what it points to does not.
link_exists("link")
dir_exists(link_path("link"))
# Delete the link
link_delete("link")
link_exists("link")
```


#### **readr**







### 7. Ejemplos de visualización de datos

```{r}

```



